臺灣花蓮地方法院刑事判決
111年度訴字第59號
公  訴  人  臺灣花蓮地方檢察署檢察官
被      告  賴國興



選任辯護人  吳明益律師(法扶律師)
上列被告因違反毒品危害防制條例等案件，經檢察官提起公訴（
111年度偵字第845號）及移送併辦（111年度偵字第2074號），
本院判決如下：
    主  文
賴國興犯如附表主文欄所示之罪，各處如附表主文欄所示之刑及
沒收。有期徒刑部分，應執行有期徒刑伍年肆月。
    犯罪事實
一、賴國興基於販賣第二級毒品之犯意，於民國110年5月14日16
    時7分後某時許，在花蓮縣○○市○○○街00號第一廣場門口，販
    賣約0.2公克之第二級毒品甲基安非他命1小包予曾崇敏，曾
    崇敏並支付新臺幣（下同）1,500元予賴國興。
二、賴國興意圖為自己不法之所有，基於詐欺取財之犯意，於11
    0年5月28日13時9分後某時許，在花蓮縣吉安鄉永昌街（地
    址詳卷），以糖1小包佯裝成第一級毒品海洛因販賣予邱玉
    鳳，致邱玉鳳陷於錯誤而當場交付1,000元予賴國興。
三、賴國興基於販賣第二級毒品之犯意，於110年6月26日13時13
    分後某時許，在花蓮縣花蓮市國民七街（地址詳卷），販賣
    重量不詳之第二級毒品甲基安非他命供張世昌當場施用，張
    世昌並支付115元予賴國興。
四、賴國興基於販賣第二級毒品之犯意，於110年7月11日12時2
    分後某時許，在花蓮縣花蓮市國民七街（地址詳卷），販賣
    重量不詳之第二級毒品甲基安非他命供張世昌當場施用，張
    世昌並支付500元予賴國興。
    理  由
一、本院下列所引用之被告以外之人於審判外之言詞陳述，被告
    賴國興及辯護人於本院準備程序時均同意有證據能力，且於
    言詞辯論終結前未聲明異議（見本院卷第133、255-258頁）
    ，本院審酌該等證據核無違法取證或證明力顯然過低之情事
    ，依各該陳述作成時之狀況並無不適當或顯不可信之情形，
    認均適當，依刑事訴訟法第159條之5之規定，應有證據能力
    。
二、上揭犯罪事實，業據被告於偵訊、本院準備及審理程序均坦
    承不諱，核與證人曾崇敏、張世昌於警詢、偵查之證述及證
    人邱玉鳳於警詢之證述大致相符，並有本院通訊監察書及附
    件、通訊監察譯文、通聯調閱查詢單在卷可稽（警卷第59、
    67-85、87-133頁），堪認被告前揭自白與事實相符，足堪
    採信。又衡諸第二級毒品甲基安非他命量微價高，依一般社
    會通念以觀，販賣行為在通常情形下均係以牟利為其主要誘
    因及目的，殊無甘冒持有、交付毒品遭查獲之極大風險，平
    白無故為該等交易行為，自屬有利可圖，堪認被告於犯罪事
    實一、三、四所為販賣第二級毒品犯行，其主觀上均具有營
    利之意圖。綜上，本案事證已臻明確，被告前揭販賣第二級
    毒品、詐欺取財犯行均堪認定，應予依法論科。 　
三、論罪：
　　核被告就犯罪事實一、三、四所為，均係犯毒品危害防制條
    例第4條第2項之販賣第二級毒品罪；其就犯罪事實二所為，
    則係犯刑法第339條第1項之詐欺取財罪。被告就犯罪事實一
    、三、四販賣前持有甲基安非他命之低度行為，應各為其販
    賣之高度行為所吸收，均不另論罪。被告上開4次犯行，犯
    意各別，行為互殊，應予分論併罰。
四、科刑：
(一)刑之減輕事由
　　被告於偵訊、本院準備及審理程序就其所為販賣第二級毒品
    犯行為皆自白不諱，是就被告就犯罪事實一、三、四所為之
    犯行，均應依毒品危害防制條例第17條第2項規定，減輕其
    刑。
(二)本案無毒品危害防制條例第17條第1項規定之適用
　　被告雖於111年1月18日警詢時供稱其毒品來源為張雅玲，惟
    檢警早於110年8月即透過監聽被告之行動電話得知張雅玲之
    真實身分，並透過被告與張雅玲之通訊監察譯文，掌握張雅
    玲販賣毒品予被告之行為，堪認檢警於監聽被告時，即有相
    當理由認張雅玲有販賣甲基安非他命予被告之行為，檢警復
    於110年8月將張雅玲販賣毒品予被告之相關通訊監察內容陳
    報法院後，另向本院聲請對張雅玲實施通訊監察，本院亦於
    110年8月23日核發張雅玲之通訊監察書等情，有本院110年
    度聲監字第179號通訊監察書暨附件、花蓮縣警察局花蓮分
    局偵查報告在卷可佐（見本院卷第191-211頁）。是被告於1
    11年1月18日供出毒品來源為張雅玲之前，檢警即已掌握被
    告之毒品上游為張雅玲之事證，被告到案後警員僅係提示通
    訊監察譯文予被告指認，是檢警查獲張雅玲販賣毒品予被告
    之犯行，既非基於被告之供出毒品來源，已不具有因果關係
    及關連性，被告自不得依毒品危害防制條例第17條第1項規
    定減輕其刑。
(三)本案無刑法第59條規定之適用
　　按刑法第59條規定之酌量減輕其刑，必須犯罪另有特殊之原因與環境，在客觀上足以引起一般同情，認為即使予以宣告法定最低度刑，猶嫌過重者，始有其適用。此所謂法定最低度刑，固包括法定最低本刑，惟遇有其他法定減輕之事由者，則應係指適用其他法定減輕事由減輕其刑後之最低度刑而言。倘被告別有法定減輕事由者，應先適用法定減輕事由減輕其刑後，猶認其犯罪之情狀顯可憫恕，即使科以該減輕後之最低度刑仍嫌過重者，方得適用刑法第59條規定酌量減輕其刑。查被告經偵審自白減刑後，其刑度大幅降低，刑罰嚴峻程度已相對和緩，且毒品戕害國民健康至鉅，販賣毒品之行為情節尤重，更應嚴加非難，被告明知上情，竟仍販賣第二級毒品，又無因不得已而為之情由，依一般國民社會感情，其販賣第二級毒品罪行縱處以減刑後之刑度，衡其犯罪原因與環境，殊無情輕法重而堪憫之酌減餘地，是本院認本件並無再依刑法第59條規定酌減其刑之必要。
(四)爰審酌被告為牟利而販賣甲基安非他命予曾崇敏、張世昌，
    致毒品因而向外散佈，除害及他人身心健康外，對於社會整
    體治安亦造成相當程度之潛在危害，又其將糖佯裝為第一級
    毒品海洛因販賣予邱玉鳳，藉此詐取邱玉鳳之金錢，其所為
    應予非難；復考量被告坦承犯行之犯後態度，及其本案販賣
    甲基安非他命之對象為2人、次數3次，兼衡其自陳國中畢業
    之智識程度，入監前從事餐飲業、打零工，曾擔任廚師，有
    82歲母親需扶養，因曾崇敏、張世昌有需要向我購買，我才
    會找張雅玲購買後再販賣給他們之犯罪動機（見本院卷第25
    9頁）等一切情狀，分別量處如附表各編號主文欄所示之刑
    。復考量被告3次販賣毒品之行為，時間相近及非難重複性
    之程度等因素，依刑法第51條第5款規定，就有期徒刑不得
    易科罰金部分，定其應執行之刑如主文所示。
五、沒收部分　　
(一)按犯罪所得，屬於犯罪行為人者，沒收之；前二項之沒收，
    於全部或一部不能沒收或不宜執行沒收時，追徵其價額；犯
    罪所得已實際合法發還被害人者，不予宣告沒收或追徵，刑
    法第38條之1第1項前段、第3項、第5項分別定有明文。經查
    ：
　⒈被告就犯罪事實一、三、四所為販賣第二級毒品犯行，分別
    向曾崇敏、張世昌取得之價金，均屬被告之犯罪所得，且未
    扣案，爰依刑法第38條之1第1項前段、第3項之規定，分別
    於被告各該販賣第二級毒品罪之主文項下宣告沒收，於全部
    或一部不能沒收或不宜執行沒收時，追徵其價額。
　⒉被告就犯罪事實二所為詐欺取財犯行，其於本院審理時陳稱
    案發隔日已將所詐1,000元返還邱玉鳳（見本院卷第259頁）
    ，又依據通訊監察譯文，顯示被告確實於案發後在電話中向
    邱玉鳳表示「好啦那1,000元我賠給你啦」，邱玉鳳回稱「
    對啊」（見警卷第10頁），是被告陳稱已將上開犯罪所得返
    還邱玉鳳並非全然無稽，揆諸前開規定，此部分既已返還邱
    玉鳳，爰不予宣告沒收。
(二)未扣案之不明廠牌行動電話1支及未扣案之門號0000000000
    號SIM卡1張，為被告所有（見警卷第6頁），且係供被告本
    案犯罪所用之物，有通訊監察譯文存卷足憑，堪認上開行動
    電話及SIM卡係供被告實行本案犯罪所用之物，是犯罪事實
    一、三、四部分應依毒品危害防制條例第19條第1項規定宣
    告沒收，犯罪事實二部分應依刑法第38條第2項規定宣告沒
    收，並依刑法第38條第4項規定，於全部或一部不能沒收或
    不宜執行沒收時，追徵其價額。　　　
據上論斷，應依刑事訴訟法第299條第1項前段，判決如主文。
本案經檢察官江昂軒提起公訴及移送併辦，檢察官蕭百麟、黃曉
玲到庭執行職務。
中　　華　　民　　國　　111 　年　　11　　月　　17　　日
　　　　　　　　　刑事第五庭  審判長法　官  粘柏富
                                    法　官  劉孟昕
                                    法　官　施孟弦
以上正本證明與原本無異。
如不服本判決應於收受送達後20日內向本院提出上訴書狀，並應
敘述具體理由。其未敘述上訴理由者，應於上訴期間屆滿後20日
內向本院補提理由書(均須按他造當事人之人數附繕本)「切勿逕
送上級法院」。
辯護人依據刑事訴訟法第346條、公設辯護人條例第17條及律師
法第32 條第2項、第36條等規定之意旨，尚負有提供法律知識、
協助被告之義務（含得為被告之利益提起上訴，但不得與被告明
示之意思相反）。
因疫情而遲誤不變期間，得向法院聲請回復原狀。
中　　華　　民　　國　　111 　年　　11　　月　　17　　日

　　　　　　　　　　　　　　　　　　書記官  張瑋庭
附錄本案論罪科刑法條全文：
毒品危害防制條例第4條
製造、運輸、販賣第一級毒品者，處死刑或無期徒刑；處無期徒
刑者，得併科新臺幣三千萬元以下罰金。
製造、運輸、販賣第二級毒品者，處無期徒刑或十年以上有期徒
刑，得併科新臺幣一千五百萬元以下罰金。
製造、運輸、販賣第三級毒品者，處七年以上有期徒刑，得併科
新臺幣一千萬元以下罰金。
製造、運輸、販賣第四級毒品者，處五年以上十二年以下有期徒
刑，得併科新臺幣五百萬元以下罰金。
製造、運輸、販賣專供製造或施用毒品之器具者，處一年以上七
年以下有期徒刑，得併科新臺幣一百五十萬元以下罰金。
前五項之未遂犯罰之。
刑法第339條　　　　　　　　　　　　　　　　　　
意圖為自己或第三人不法之所有，以詐術使人將本人或第三人之
物交付者，處五年以下有期徒刑、拘役或科或併科五十萬元以下
罰金。
以前項方法得財產上不法之利益或使第三人得之者，亦同。
前二項之未遂犯罰之。
附表：
犯罪事實 主文 犯罪事實欄一 賴國興販賣第二級毒品，處有期徒刑伍年參月。未扣案之行動電話壹支、門號○○○○○○○○○○號SIM卡壹張及犯罪所得新臺幣壹仟伍佰元均沒收，於全部或一部不能沒收或不宜執行沒收時，均追徵其價額。 犯罪事實欄二 賴國興犯詐欺取財罪，處拘役伍拾日，如易科罰金，以新臺幣壹仟元折算壹日。未扣案之行動電話壹支、門號○○○○○○○○○○號SIM卡壹張沒收，於全部或一部不能沒收或不宜執行沒收時，均追徵其價額。 犯罪事實欄三 賴國興販賣第二級毒品，處有期徒刑伍年貳月。未扣案之行動電話壹支、門號○○○○○○○○○○號SIM卡壹張及犯罪所得新臺幣壹佰壹拾伍元均沒收，於全部或一部不能沒收或不宜執行沒收時，均追徵其價額。 犯罪事實欄四 賴國興販賣第二級毒品，處有期徒刑伍年貳月。未扣案之行動電話壹支、門號○○○○○○○○○○號SIM卡壹張及犯罪所得新臺幣伍佰元均沒收，於全部或一部不能沒收或不宜執行沒收時，均追徵其價額。